臺灣高等法院高雄分院刑事判決　　　 110年度交上訴字第72號
上　訴　人　臺灣高雄地方檢察署檢察官
被　　　告　陳子英



上列上訴人因被告過失致死案件，不服臺灣高雄地方法院110 年
度審交訴字第43號，中華民國110 年5 月20日第一審判決（起訴
案號：臺灣高雄地方檢察署109 年度偵字第20828 號），提起上
訴，本院判決如下：
    主  文
上訴駁回。
    事  實
一、陳子英考領有普通小型車駕駛執照，於民國109 年9 月15日
    22時25分許，駕駛車牌號碼000-0000號自用小客車，沿高雄
    市鹽埕區七賢三路由北向南行駛至五福四路交岔路口時，本
    應注意行車速度，在無限速標誌或標線之車道，時速不得超
    過50公里，且依當時天候晴，夜間有照明，柏油路面乾燥、
    無缺陷及障礙物，視距良好，並無不能注意之情形，竟疏未
    注意以每小時60至70公里之速度超速行駛，適因陳芊卉騎乘
    車牌號碼000-0000號普通重型機車，沿高雄市鹽埕區五福四
    路由東往西方向行駛至此，亦應注意車輛面對圓形紅燈表示
    禁止通行，不得進入路口，卻貿然闖越紅燈向前行駛進入上
    開交岔路口，陳子英見狀煞車不及，兩車發生碰撞，致陳芊
    卉受有多重性外傷，經送醫急救，仍於翌（16）日上午6 時
    40分許因低血容積性休克而死亡。陳子英肇事後於有偵查犯
    罪職權之機關或公務員尚未知何人肇事前，主動向到場處理
    之員警表明其為肇事者，自首而接受裁判。
二、案經陳芊卉之父陳建宏訴由高雄市政府警察局鹽埕分局報告
    臺灣高雄地方檢察署檢察官偵查起訴。 
    理  由
壹、程序部分（證據能力部分）：
    按被告以外之人於審判外之言詞或書面陳述，屬傳聞證據，
    原則上不得作為證據；惟按被告以外之人於審判外之陳述，
    雖不符刑事訴訟法第159 條之1 至第159 條之4 之規定，而
    經當事人於審判程序同意作為證據，法院審酌該言詞陳述或
    書面陳述作成時之情況，認為適當者，亦得為證據，刑事訴
    訟法第159 條第1 項、第159 條之5 第1 項分別定有明文。
    查本判決所引用屬於傳聞證據之部分，均已依法踐行調查證
    據程序，且檢察官、被告於本院審理時，均明示同意有證據
    能力（見本院卷第52、53頁），迄至言詞辯論終結前亦未聲
    明異議，本院審酌該等證據作成時情況，並無違法取證之瑕
    疵，且無顯不可信之情形，以之作為證據應屬適當，自均有
    證據能力。
貳、實體部分：
一、認定犯罪事實所憑之證據及理由： 
  ㈠上開犯罪事實，業據被告陳子英（下稱被告）於偵查、原審
    及本院審理時均坦承不諱（見相字卷第84、85頁，偵卷第23
    頁，原審卷第51、71、73、87、91頁，本院卷第53頁），核
    與證人即告訴人陳建宏（下稱告訴人）於警詢或偵查中之證
    述相符（見警卷第5 頁，相字卷第83、84頁），復有道路交
    通事故現場圖、道路交通事故調查報告表㈠、㈡-1、談話紀
    錄表、現場蒐證照片、行車紀錄畫面擷圖、證號查詢汽機車
    駕駛人資料、車輛詳細資料報表、高雄市阮綜合醫院診斷證
    明書、臺灣高雄地方檢察署相驗筆錄、相驗屍體證明書、檢
    驗報告書、高雄市政府交通局車輛行車事故鑑定委員會109
    年12月15日高市車鑑字第10971002800 號函所附鑑定意見書
    在卷可稽（見警卷第11、19至28、37至55頁，相字卷第81、
    89、95至107 、151 至154 頁），足認被告前揭任意性自白
    ，與事實相符，堪予採信。
  ㈡按行車速度，依速限標誌或標線之規定，無限速標誌或標線
    者，行車時速不得超過50公里，道路交通安全規則第93條第
    1 項第1 款前段定有明文。本件被告領有合格駕駛執照，有
    其證號查詢汽車駕駛人資料在卷可查（見警卷第53頁），依
    其考領有適當駕駛執照之智識及駕駛經驗，對於上開規定理
    應知悉。又本件事發時天候晴、夜間有照明、柏油路面乾燥
    、無缺陷及障礙物、視距良好，有道路交通事故調查報告表
    ㈠可佐（見警卷第21頁），客觀上無不能注意之情事，詎被
    告竟貿然以時速60至70公里之速度超速行駛，致煞車不及，
    而與被害人陳芊卉（下稱被害人）發生碰撞，肇生本件交通
    事故，是被告之駕駛行為具有過失；而被害人因此死亡，亦
    有上開相驗屍體證明書、檢驗報告書附卷可佐（見相字卷第
    89、95至107 頁），足見被告之過失行為與被害人之死亡結
    果間具有相當因果關係。
  ㈢次按，汽車行駛至交岔路口，其行進應遵守燈光號誌，且車
    輛面對圓形紅燈表示禁止通行，不得超越停止線或進入路口
    ，道路交通安全規則第102 條第1 項第1 款及道路交通標誌
    標線號誌設置規則第206 條第1 項第5 款第1 目分別明定。
    被害人騎乘機車闖越紅燈，具有過失，而為本件事故發生之
    肇事主因，此雖有上開高雄市政府交通局車輛行車事故鑑定
    委員會函附之鑑定意見書在卷可佐（見相字卷第153 、154
    頁），然被害人與有過失僅為民事責任上之過失相抵問題，
    不影響被告本身具有過失之認定，併此指明。
  ㈣綜上所陳，本案事證明確，被告上開犯行，洵堪認定，應依
    法論科。
二、論罪部分：
  ㈠核被告所為，係犯刑法第276 條之過失致人於死罪。
  ㈡被告肇事後於有偵查犯罪職權之機關或公務員發覺前，主動
    向到場處理之員警坦承其為車禍肇事之人，有高雄市政府警
    察局道路交通事故肇事人自首情形紀錄表在卷可稽（見警卷
    第33頁），符合自首要件，爰依刑法第62條前段規定，減輕
    其刑。
參、上訴論斷部分：
一、原審認被告罪證明確，因而適用刑法第276 條規定，並審酌
    被告因上揭過失致被害人死亡，所為不該，惟念其犯後坦承
    犯行，態度尚可，又被害人闖紅燈，過失情節較重，兼衡被
    告於審理中自陳教育智識程度為國中畢業，目前無業，待業
    中，要撫養爺爺和身心障礙胞弟之生活狀況（見原審卷第93
    頁），及其犯罪手段、品行等一切情狀，量處有期徒刑6 月
    ，並諭知以新臺幣1 千元折算1 日之易科罰金折算標準。經
    核原審就被告上開犯行之認事用法皆無違誤，量刑亦稱妥適
    ，並無任何偏重不當或違法之處。
二、檢察官依據告訴人之請求提起上訴，上訴意旨略以：被告迄
    今仍未賠償告訴人，足見其惡性非輕，原判決似不符告訴人
    之法律感情，量刑似屬過輕，爰請求撤銷原判決，更為適法
    判決云云。
三、按刑罰之適用，乃對被告侵害法益之惡害行為，經非難評價
    後依據罪責相當性原則，反應刑罰應報正義、預防目的等刑
    事政策所為處分。倘量刑過輕，確對被告易生僥倖之心，固
    不足收儆戒及改過之效，刑罰不足以戒其意；惟量刑過重，
    則易致被告怨懟、自暴自棄，難收悅服遷善之功，即殺戮亦
    不足以服其心。因此，現今法治國乃有罪刑相當原則，即衡
    量犯罪行為之罪質、不法內涵來訂定法定刑之高低，法官再
    以具體事實情況不同，確定應科處之刑度輕重。次按，刑罰
    乃國家抑制與預防犯罪的強制手段，應以行為人之責任為基
    礎，就其行為本身之惡害程度予以非難評價。法院於個案為
    宣告刑之具體裁量，必須審酌刑法第57條所列各項罪責因素
    ，而為科刑輕重標準之衡量，使罪刑相當，以實現刑罰權應
    報正義，並兼顧犯罪一般預防與特別預防之目的。所稱罪刑
    相當，係依法益侵害之程度及行為人之責任基礎衡量評估，
    酌定與罪責程度相當之刑罰，使罰當其罪，藉以反映犯罪之
    嚴重性，而非偏執一端（如被告犯罪前科），更無所謂刑罰
    遞加原則可言。況且，刑之量定，係屬事實審法院得依職權
    自由裁量之事項，苟於量刑時，已以行為人之責任為基礎，
    並審酌刑法第57條各款所列情狀，在法定刑度內，酌量科刑
    ，如無偏執一端，致明顯失出失入情形，且無裁量失當，亦
    未濫用其量刑職權者，上級審法院即不得單就量刑部分遽指
    為不當或違法。
四、本件原判決就量刑部分，已詳細說明如何依刑法第57條之規
    定，審酌被害人之過失情節及被告犯罪之情狀，並斟酌被告
    之犯後態度及其自陳之教育程度、生活狀況等一切情狀予以
    量刑，足徵原審量刑之裁量，係以行為人之責任為基礎，復
    就其行為本身之惡害及法益侵害之程度，予以衡量評估、非
    難評價，酌定與罪責程度相當之刑罰，符合罪刑相當之原則
    ，且就如何於法定刑內量處適當之刑之理由，載述綦詳，並
    無偏執一端或違法失當之情事。又本案上訴後，經本院電詢
    告訴人有無調解之意願，告訴人則答稱並無意願，請法院直
    接判決等情，有本院電話查詢紀錄單在卷可按（見本院卷第
    29頁）；且被告於本院審理時陳稱：其一直有意願與告訴人
    談和解，只是金額談不攏，告訴人方面要求50萬元，但其之
    能力只能賠償20萬元，所以沒能談成功等語（見本院卷第55
    頁），故足見尚不得逕以被告與告訴人間迄未就賠償金額達
    成共識，即認定被告之犯後態度不佳、惡性非輕，而應論以
    較重刑責。職是，檢察官前揭上訴意旨指摘原審量刑過輕云
    云，洵非的論，並無理由，應予駁回。
據上論結，應依刑事訴訟法第第368 條，判決如主文。
本案經檢察官邱柏峻提起公訴，檢察官林圳義提起上訴，檢察官
王登榮到庭執行職務。
中    華    民    國   110    年    11    月    23    日
                  刑事第七庭    審判長法  官  李璧君
                                      法  官  李東柏
                                      法  官  葉文博
以上正本證明與原本無異。
如不服本判決應於收受本判決後20日內向本院提出上訴書狀，其
未敘述上訴理由者，並得於提起上訴後20日內向本院補提理由書
狀（均須按他造當事人之人數附繕本）「切勿逕送上級法院」。
中    華    民    國   110    年    11    月    23    日
                                      書記官  盧姝伶
附錄本判決論罪科刑法條：
因過失致人於死者，處5 年以下有期徒刑、拘役或50萬元以下罰
金。